【裁判字號】    98,訴,259
【裁判日期】    980630
【裁判案由】    給付貨款
【裁判全文】
                臺灣板橋地方法院民事判決
原      告  承化實業股份有限公司
法定代理人  甲○○
訴訟代理人  丁○○
            何邦超律師
被      告  星亞城國際有限公司
法定代理人  乙○○
上列當事人間請求給付貨款事件，經本院於民國98年6 月24日言
詞辯論終結，判決如下：
    主  文
被告應給付原告新台幣伍拾萬肆仟元及自民國九十七年十月二十
八日起至清償日止，按週年利率百分之五計算之利息。
訴訟費用由被告負擔。
本判決於原告以新台幣壹拾陸萬捌仟元供擔保後，得假執行。但
被告如以新臺幣伍拾萬肆仟元預供擔保後，得免為假執行。
    事實及理由
一、原告起訴主張：
（一）按「代理人於代理權限內，以本人名義所為之意思表示，
      直接對本人發生效力。前項規定，於應向本人為意思表示
      ，而向其代理人為之者，準用之。」、「由自己之行為表
      示以代理權授與他人，或知他人表示為其代理人而不為反
      對之表示者，對於第三人應負授權人之責任。但第三人明
      知其無代理權或可得而知者，不在此限。」民法第103 條
      、第169 條分別定有明文。次按「經理人之職權，除章程
      規定外，並得依契約之訂定。經理人在公司章程或契約規
      定授權範圍內，有為公司管理事務及簽名之權」、「公司
      不得以其所加於經理人職權之限制，對抗善意第三人。」
      公司法第31條、第36條分別定有明文。再按「公司許他人
      以其公司名義為同一營業者，他人所經營之公司，固不因
      此而成為本公司之一部，惟其許他人使用自己公司名義與
      第三人為法律行為，即係民法第一百六十九條所謂表示以
      代理權授與他人之行為，如無同條但書情形，對於第三人
      自應負授權人之責任。」（最高法院45年台上字第461 號
      判例參照）
（二）查，被告星亞城國際有限公司之執行董事（原證一）、總
      經理（原證二）曾世寶；員工劉士銘（原證三）於民國 (
      以下同)96 年2 月初傳送其公司擬購買汽車避震器活塞之
      產品圖樣（原證四）予原告承化實業股份有限公司 (由原
      告公司職員范芳瑜承辦)， 原告公司於96 年2月8 日以報
      價單向被告公司報價（原證三），被告公司即由其總經理
      曾世寶於96年2 月14日回簽後回傳確認活塞圖面報價（單
      價/ 模具費）【被告公司總經理曾世寶於96年3 月5 日確
      認修改貨品單價，並確認交樣日為96年4 月9 日】（原證
      三），原告公司96年4 月9 日交樣60PCS （個）【不收費
       (原證五)】 。後被告公司總經理曾世寶再表示修正圖樣
      （原證六）並確認維持上列確認之單價，量產5000PCS （
      個），交貨期日為96年6 月18日，向原告公司採購汽車避
      震器活塞貨品（原證七）。96年6 月22日原告公司交貨並
      開立含稅金額新台幣 (以下同)16,800 元之統一發票（號
      碼：TU00000000）交付被告公司（原證八），並收到被告
      公司交付與其負責人乙○○同一負責人之加珈國際有限公
      司名義之支票【票號：XA0000000 ，金額16,800元，發票
      日：96年9 月5 日】兌付完畢（原證九）。嗣被告公司反
      應6 月22日出貨至伊朗之活塞有漏油問題，要求原告公司
      重新補貨5000PCS ，原告公司於96年10月12日補貨
      5000PCS ，被告公司要求其衍生空運貨由原告公司負擔，
      並在97年1 月份之貨款中扣除（原證二、十）。
（三）次查，96年12月11日被告公司總經理曾世寶另下訂單500,
      000PCS予原告公司，雙方約訂分3 批出貨，日期、貨品數
      量如下：97年1 月23日、150,000PCS；97年2 月21日
      150,000PCS；97年3 月24日200,000PCS（原證十一），並
      在每次出貨前給予原告公司出貨標籤、包裝明細單及訂艙
      通知單（原證十二）給原告公司，原告公司並依其指示在
      結關日前出貨至基隆港，由被告公司負責出貨至伊朗，有
      被告公司委托瑞可運通有限公司運貨之提單（原證十三）
      可資為證。原告公司出貨予被告公司後交付統一發票予被
      告公司（原證十四），並交付對帳單予被告公司，其後被
      告公司交付被告公司財務經理丙○○所簽發其名義之支票
      予原告公司【票號：BZ0000000 、發票日：97年3 月25日
      、金額：493,069 元 (扣10月空運費)； 票號BZ0000000
      、發票日：97年4 月30日、金額：504,000 元；票號：
      BZ0000000 、發票日：97年7 月4 日、金額：660,633 元
      】兌付完畢（原證十五）。
（四）再查，97年1 月21日被告公司總經理曾世寶再下另一採購
      單，向原告公司採購系爭汽車避震器活塞之貨品150,000P
      CS，貨品金額504,000 元，預定交貨日期97年4 月25 日
      （原證十六）。後被告公司採購經理王丞鈞（原證一）於
      97年7 月3 日通知更改出貨日期為97年8 月25日（原證十
      七），後因船公司因素交貨日期為97年8 月27日（原證十
      八），出貨至基隆港，有被告公司委託瑞可運通有限公司
      運貨並出貨至國外之訂艙通知單（原證十九）、提單（原
      證二十）可資為證。原告公司即於97年8 月27日出貨開立
      統一發票、對帳單予被告公司（原證十八），被告公司應
      依報價單（月結六十日，原證三）所示日期於97年10月27
      日給付貨款，其卻拒付貨款，屢經原告公司催討，均恝置
      不理（原證二十一）。又有關本批貨品出貨前給予原告公
      司之訂艙通知單及出貨標籤、包裝明細單（原證十九、二
      十二）暨貨品運送之國外之提單（原證二十），均與上列
      二、三所示各筆買賣過程相同。況被告公司負責人乙○○
      亦已承認伊與其公司總經理曾世寶、財務經理丙○○等人
      於96年1 月間成立投資被告公司之合約，約定由其公司總
      經理曾世寶、財務經理丙○○等人負責業務之接洽、訂立
      ，而丙○○另負責財務工作。被告公司負責人乙○○先前
      並依丙○○之請求匯款給付廠商貨款，請原告公司向丙○
      ○申請付款等語（原證二十三）。
（五）查，被告星亞城國際有限公司公司確實曾向原告承化實業
      股份有限公司公司購買原證十四、十八統一發票所示貨品
      。被告公司法定代理人乙○○對上列統一發票已於  鈞院
      98年3 月25日言詞辯論期日不爭執在卷，其亦不爭執被告
      公司曾先後設址於台北市松山區○○○○段113 巷25弄23
      號；台北縣中和市○○路872 號16樓之3 。被告公司亦已
      持上列統一發票向國稅局填報銷售額與稅額申報書，據以
      申報。此有財政部臺灣省北區國稅局中和稽徵所98年4 月
      13日北區國稅中和三字第0981010893號函：「主旨：有關
      星亞城國際有限公司取得承化實業股份有限公司之統一發
      票計4 紙，復如說明二... 。說明：一、... 二、依據營
      業人進銷項憑證明細資料表，98 年1至8 月星亞城國際有
      限公司取得承化實業股份有限公司之發票計4 紙，該營業
      人均已申報扣抵銷項稅額新台幣 (以下同)104,000 元 。
      三、隨函檢附相關資料8紙... 。 」在卷可稽。
（六）被告公司確實曾向原告公司購買原證十三、原證二十提單
      【提單明細詳如98年4 月7 日調查證據聲請（二）狀附件
      】所示貨品。被告公司法定代理人乙○○對上列提單於
      鈞院98年3 月25日言詞辯論期日不爭執該提單所示被告公
      司英文名稱、地址（如原證十二：出貨標籤、包裝明細單
      影本四張影本、原證二十二：出貨標籤、包裝明細單影本
      二張所示被告公司英文名稱、地址）。實則，上列貨品應
      亦已以被告公司名義向海關申報出口。此有財政部基隆關
      稅局98年4 月15日基普六字第0981011339號函：「... 二
      、查  貴院來函檢附之提單（BILL OF LADING）影本所示
      貨品，該公司分別於97年1 月25日、97年2 月29日、97
      年4 月18日、97年8 月29日委託長茂報關有限公司及億興
      報關行報關出口 (詳附件)。... 」 在卷可稽。
（七）稽諸上列說明，再徵諸被告公司法定代理人乙○○於鈞院
      98年3 月25日言詞辯論期日供稱：「曾世寶他是我們對外
      的業務人員，也是我們的股東。鄭敦宇是我們以前的員工
      ，他有領公司的薪水。丙○○是我們公司的財務人員。業
      務單位在中和市○○路872 號16樓之3 。【原證九的章（
      乙○○）是否為他的章？】是我公司（加珈國際開發有限
      公司）的章，是我本人蓋的章。加珈國際開發有限公司的
      法定代理人是我乙○○本人。原證九這筆交易我知道所以
      我有同意開票付款，支票為真正。【原證十的統一發票（
      第三張）是否真正？】這張編號00000000統一發票是真正
      的，是我們開立的。這筆是在新產品所開的統一發票。（
      原證十的出口報單及invoice 是否真正？）原證十的均是
      真正。原證十四統一發票應該有報稅。丙○○開支票出去
      的，有時我會付他錢。原證二三是我律師所發的函。原證
      十一、原證十六、原證二二的文件、mark是我們公司的。
      」等語，足證被告公司確實經由其總經理代理向原告公司
      採購系爭汽車避震器活塞之貨品150,000PCS，貨品金額
      504,000 元，亦為其公司所同意。退一步言，亦有表現代
      理之情事。至於丙○○與被告公司或其負責人乙○○間之
      內部關係，依法不得對抗善意第三人之原告公司。詎被告
      公司取得系爭買賣貨品後，迄今尚未依約給付貨款予原告
      公司，原告公司爰按系爭貨品買賣契約及上列民法第103
      條、第169 條；公司法第31條、第36條；最高法院45年台
      上字第461 號等法規、判例意旨，依法訴請被告公司給付
      系爭貨款及其遲延利息，應屬適法有據。
（八）聲明：
   1、被告應給付原告504,000 元，及自民國97年10月28日起至
      清償日止按年息百分之五計算之利息。
   2、原告願供擔保，請准假執行。
二、被告則以：
（一）查國際貿易行為中，貿易商為保障生意來源不被下游廠商
      搶走，。故不會透漏客戶廠商之知訊讓下游廠商知悉，因
      此就與上游廠商之相關文件，例如合約、登記有上游廠商
      客戶名稱、地址、電話、聯絡人之訊息資料均會保密。而
      本案原告所提出之「出口報單」（如證十）上載有被告公
      司上游客戶之地址、聯絡方式，且是報稅依據，應由被告
      公司留存正本而不會外洩。另「船提單」 (如證十三、二
      十)乃是為與信用狀一起送到銀行提示付款之機密文件，
      且亦有上游廠商之資訊，被告公司之人員亦只留存影本，
      絕不應洩露予原告公司，因此原告公司究係如何取得上開
      機密文件，是否係從被告公司之內部人員取得？若是，為
      何該人員會洩漏？與原告公司到底係何關係？均與本件交
      易之正當性及真實性有關，均有查明之必要。
（二）又原告主張先前最早交易有收到乙○○擔任負責人之加珈
      公司支票，其後之交易則收到丙○○名義簽發之票據。而
      乙○○先前就丙○○所開票據嗣有付款，乃是因為丙○○
      自己敢開自己的支票作為付款工具或擔保，則乙○○才願
      意相信該筆交易。然本件糾紛曾世寶、丙○○根本未將相
      關文件交付予乙○○，且原告公司竟能取得被告公司之機
      密文件，因此本件交易實不單純。況且原告公司之貨品是
      否有瑕疵等問題，被告根本不知悉，因此本件糾紛尚有待
      查。
（三）況查被告公司付款方式有採公司帳戶Ｔ／Ｔ（匯款方式）
      或開立公司支票，然廠商願意接受丙○○私人票據，就常
      情言，通常有特殊利益（採購回扣），否則交易應當由公
      司對公司之取據，以為維持交易之透明化，因此本案之交
      易疑點重重，有待釐清。原告稱被告公司至少應負表見代
      理之責，顯然無據。
（四）這不是我們所簽的合約，是訴外人即我們股東曾世寶所簽
      的，不能代表我們公司，我們公司沒有甲存戶，我們的貨
      款都是用匯款的方式，沒有開過支票，所以我們不可能開
      支票給他們，因我們公司沒有甲存戶，不可能開立支票，
      而且如果這個開票的行為是私人的，怎麼可以要我們公司
      負責，我不知道訴外人曾世寶在外面做什麼，他只是股東
      及對外的業務人員，不能代表公司，系爭的504,000元已
      經給財務丙○○，不知道丙○○是否有給原告。併聲明請
      求駁回原告之訴及其假執行聲請。如受不利之判決，願提
      供擔保請准宣告免為假執行。
三、本件應審究者，乃為兩造間是否有系爭買賣契約存在？
（一）按當事人主張有利於己之事實者，就其事實有舉證之責任
      ，民事訴訟法第277 條定有明文。次按請求履行債務之訴
      ，除被告自認原告所主張債權發生原因之事實外，應先由
      原告就其主張此項事實，負舉證之責任，必須證明其為真
      實後，被告於其抗辯事實，始應負證明之責任，此為舉證
      責任分擔之原則（最高法院43年度台上字第377 號判例可
      資參照）。
（二）原告主張97年1 月21日被告公司總經理曾世寶再下採購單
      ，向原告公司採購系爭汽車避震器活塞之貨品150, 000P
      CS，貨品金額504,000 元，預定交貨日期97年4 月25日。
      後被告公司採購經理王丞鈞於97年7 月3 日通知更改出貨
      日期為97年8 月25日，後因船公司因素交貨日期為97 年8
      月27日，出貨至基隆港，原告公司即於97年8 月27日出貨
      開立統一發票、對帳單予被告公司之事實，有原證十六至
      原證二十之採購單、通知更改出貨日期文件、統一發票、
      對帳單、被告公司委託瑞可運通有限公司運貨並出貨至國
      外之訂艙通知單、提單影本各乙份可資為證。經查，被告
      於本院98年3 月25日、98年4 月29日審理時稱訴外人曾世
      寶名片我第一次看到，他是我們對外的業務人員，也是我
      們的股東，訴外人鄭敦宇是我們以前的員工，是訴外人曾
      世寶所請的助理，他有領公司的薪水，就系爭的504,000
      元已經給訴外人即財務丙○○，不知道訴外人丙○○是否
      有給原告等情。又證人丙○○於本院98年6 月24日言詞辯
      論時證述被告確實有跟原告進貨系爭貨品，我沒有收到被
      告交付出貨的系爭504,000 元，我也沒有交給原告等語，
      足證，被告確實有跟原告進貨系爭貨品，且原告未收到貨
      款甚明，何況，被告公司亦已持上列系爭統一發票向國稅
      局申報扣抵銷項稅，此有財政部臺灣省北區國稅局中和稽
      徵所98年4 月13日北區國稅中和三字第0981010893號函說
      明及隨函檢附相關資料第7 紙、財政部臺灣省北區國稅局
      中和稽徵所98年4 月27日北區國稅中和三字第0981012649
       號 函說明及隨函檢附相關資料第8 紙可按，足見，被告
      確有向原告公司採購系爭汽車避震器活塞之貨品150,000P
      CS，貨品金額504,000 元，於97年8 月27日出貨，被告開
      立統一發票予被告，應屬實在，否則，被告何有開立統一
      發票、申報扣抵銷項稅之理？故兩造間本件系爭買賣契約
      應屬存在，原告依系爭買賣契約，請求被告應給付504,00
      0 元，自屬有理由。而原告於97年8 月27日出貨開立統一
      發票、對帳單予被告公司（原證十八），被告應依報價單
      （月結六十日，原證三）所示日期於97年10月27日給付貨
      款，原告請求自97年10月28日起至清償日止按年息百分之
      五計算之利息，自屬有理由。
四、綜上所述，原告請求被告給付504,000 元，及自97年10月28
    日起至清償日止，按年息5%計算之利息，為有理由，應予准
    許。
五、兩造均陳明願供擔保，請求宣告假執行及免為假執行，經核
    尚無不合，茲分別酌定相當之擔保金額，予以准許。
六、本件判決事證基礎已臻明確，兩造其餘主張、陳述及所提證
    據，暨攻擊、防禦方法，經本院審酌後，認與判決結果已無
    影響，爰不再一一論述，併予敘明。
七、結論：原告之訴為有理由，依民事訴訟法第78條、第390 條
    第2 項、第392 條第2 項，判決如主文。
中    華    民    國    98    年    6     月    30    日
                  民事第二庭    法  官  張谷輔
以上正本係照原本作成
如對本判決上訴，須於判決送達後20日內向本院提出上訴狀
中    華    民    國    98    年    6     月    30    日
                                書記官  郭群裕

司法院資訊處製作；財團法人民間司法改革基金會備份。
